【裁判字號】    97,上訴,2310
【裁判日期】    971223
【裁判案由】    殺人未遂等
【裁判全文】
臺灣高等法院臺中分院刑事判決        97年度上訴字第2310號
上  訴  人  臺灣臺中地方法院檢察署檢察官
上  訴  人
即  被  告  甲○○
上  訴  人
即  被  告  辛○○
上二人共同
選任辯護人  蔡振修  律師
上列上訴人因被告等殺人未遂等案件，不服臺灣臺中地方法院97
年度訴字第701號，中華民國97年8月12日第一審判決（起訴案號
：臺灣臺中地方法院檢察署96年度偵字第25358號），提起上訴
，本院判決如下：
    主  文
上訴駁回。
    事  實
一、甲○○與庚○○曾係男女朋友，因庚○○執意與甲○○分手
    ，致甲○○心生不滿，乃基於恐嚇危害安全之犯意，自民國
    九十六年九月三十日起至同年十月六日止，接續在其位於臺
    中縣大里市○○路五十五巷二十六號四樓之住處，使用其所
    有之行動電話門號0000000000、0000000
    000號，分別傳送下列內容之行動電話簡訊（以下係按原
    文逐字記載）：「妳一定要記得暴風雨前的寧靜這句話」、
    「妳姑在家最好，以後可以幫妳帶小孩」、「妳自己沒有不
    詳的預兆嗎，先去早個男人作愛吧，不要遺憾了」、「今天
    的報紙一個殺老婆，一個殺女友這都是沒有溝通的下場」、
    「讓大家知道妳什麼事而出事的」、「讓妳永遠無法瘉合的
    傷，妳愛漂亮」、「一個無前科，變一個傷害罪，在變通緝
    犯那就很精彩了不是嗎」、「我現在不會去妳們店，並不代
    表過幾天不會去」、「我真的很恨妳真的想把妳毀容」、「
    妳喜歡，我真的已經不像人了，妳毀了我，我也會毀了妳的
    但妳放心我會讓有健全的四支工作照顧匿小孩跟父親妳不會
    有好的容貌的別想在去金都上班了」等，以上揭加害庚○○
    之生命、身體等內容之簡訊，傳送至庚○○所使用之行動電
    話門號，而以此方式恐嚇庚○○，使庚○○目睹上揭行動電
    話簡訊後，心生畏懼致生危害於庚○○之安全（此部分經原
    審法院判處有期徒刑三月，被告甲○○上訴於本院後，於九
    十七年十一月十八日撤回上訴而告確定）。
二、甲○○以上揭加害庚○○之生命、身體等內容之簡訊，傳送
    至庚○○所使用之行動電話門號使之目睹，欲以此方式恐嚇
    庚○○喚其回心轉意，猶無法挽回雙方感情，故欲向庚○○
    催討欠款新台幣（下同）六萬元，於九十六年十月八日晚上
    九時許，偕同友人辛○○前往庚○○所任職之臺中市○○○
    路三五一號之「金都ＫＴＶ」內一０五號桌飲酒，適庚○○
    （代號"香水"小姐）與客人在一０六號桌飲酒，其間辛○○
    因知甲○○此行實際是要找庚○○談判感情之事及催討欠款
    ，曾走至隔鄰之一０六號桌前，以手指比示要求在該桌坐檯
    之庚○○轉檯至甲○○所在之一０五號桌，庚○○不從，至
    翌日凌晨零時許，甲○○等候多時未見庚○○有何回應竟萌
    生殺人之犯意，明知頭部及頸部係人體血管匯流之重要部位
    ，若用力毆打、撞擊或刺傷可能致人於死，乃起身自一０五
    號桌衝向一０六號桌庚○○位置，將庚○○強壓在一０六號
    桌旁之沙發上，先以亂拳毆打庚○○之頭部及頸部；辛○○
    甫與其女友莊素霞跳舞畢欲返回一０五號桌時乍見其事，欲
    使甲○○得以順利與庚○○獨處解決，竟基於幫助殺人之犯
    意，向在旁勸阻之店內小姐己○○（現已改名為鄧雅之）及
    客人丁○○稱「這是社會事，你們不要管」等語，並以手阻
    擋欲前往勸架之鄧雅之、丁○○（下稱第一次毆打）靠近，
    嗣甲○○雖遭在場不明人士拉開後，仍不願罷手，旋承同一
    殺人之犯意，再度衝向庚○○，並以左手拉住庚○○之頭髮
    ，右手則將繫帶在鑰匙圈上質地尖銳之鐵製瑞士刀扳出刀面
    ，將刀柄置於右手掌心，刀尖向下（下稱反手持刀），以此
    反手持刀握拳之方式，作搥打狀刺向庚○○之致命部位右頸
    部及背部，且於刺向庚○○之同時向之恫稱「讓妳死」，使
    庚○○受有「右頸部十公分傷口合併外頸靜脈斷裂及部分肌
    肉斷裂」及「背部三公分穿刺傷、右手拇指三公分傷口等」
    之傷害；甲○○為前揭刺殺行為後，復以手拉住庚○○之頭
    髮，將右頸已流血，呈臥姿之庚○○，自一○六號桌處拖行
    途經一○五號桌前走廊，適辛○○在該處於甲○○經過其身
    旁時仍承前同一幫助殺人之犯意，順勢出手拉庚○○之手一
    把，助甲○○將庚○○經走廊拖至一○五號桌處，此時鄧雅
    之、丁○○見庚○○右頸已流血不止，欲上前將庚○○送醫
    ，辛○○仍承前幫助殺人犯意，向在場之鄧雅之、丁○○揚
    稱「這是社會事，你們不要管」（下稱犯罪事實二第二次毆
    打）。嗣甲○○聽聞「金都ＫＴＶ」之人員已報警後，旋即
    鬆手，向該店門口方向欲離開現場，經該店經理乙○○阻其
    離去，並迅將庚○○送醫急救，甲○○及辛○○旋遭到場處
    理之員警逮捕，並經警當場扣得上開甲○○所有供殺害庚○○所用之瑞士刀一把。庚○○旋於同年月九日凌晨一時十一
    分許，送往中國醫藥大學附設醫院進行手術急救後，始倖免
    於難。
三、案經臺中市警察局第五分局報告臺灣臺中地方法院檢察署檢
    察官偵查起訴。
    理  由
壹、證據能力方面：
一、證人鄧雅之、庚○○、丁○○於警詢之筆錄，有證據能力：
（一）按被告以外之人，於審判外之言詞或書面陳述，除法律有
      規定者外，不得作為證據，刑事訴訟法第一百五十九條第
      一項定有明文。被告以外之人（包括證人、鑑定人、告訴
      人、被害人及共同被告等）於審判外之言詞或書面陳述，
      即所謂傳聞證據。由於傳聞證據有悖法院直接審理及言詞
      審理之精神，妨礙當事人之反對詰問權，影響程序正義之
      實現，除法律有規定者（例如同法第一百五十九條第二項
      、同法第一百五十九條之一至之五、同法第二百零六條等
      ）外，原則上不具證據能力。又按被告以外之人於檢察事
      務官、司法警察官或司法警察調查中所為之陳述，與審判
      中不符時，其先前之陳述具有較可信之特別情況，且為證
      明犯罪事實存否所必要者，得為證據，刑事訴訟法第一百
      五十九條之二定有明文。所謂「前後陳述不符」之要件，
      應就前後階段之陳述進行整體判斷，以決定其間是否具有
      實質性差異，惟無須針對全部陳述作比較，陳述之一部分
      有不符，亦屬之。而所謂「較可信之特別情況」之情形，
      亦應就前後陳述時之各種外部情況進行比較，以資決定何
      者外部情況具有可信性。若陳述係在特別可信之情況下所
      為，則虛偽陳述之危險性即不高，雖係審判外陳述，或未
      經被告反對詰問，仍得承認其有證據能力。
（二）查證人鄧雅之、庚○○、丁○○於警詢之筆錄，與原審審
      理時結證內容稍有部分不一致，本院審酌其等於警詢中之
      證述距案發日較近，當時記憶自較深刻，可立即反應所知
      ，不致因時隔日久而遺忘案情；且較無來自被告或其他成
      員同庭在場之壓力而出於虛偽不實之指證，或事後串謀而
      故為迴護被告之機會，揆諸上開說明，其於警詢中所為之
      陳述，客觀上應具有較可信之特別情況，且亦為證明犯罪
      事實存否所必要，依刑事訴訟法第一百五十九條之二規定
      ，其等於警詢中之證言自有證據能力。
二、證人鄧雅之、庚○○、丁○○於偵查中之證述，有證據能力
    ：
（一）按刑事訴訟法第一百五十九條之一第二項規定：「被告以
      外之人於偵查中向檢察官所為之陳述，除顯有不可信之情
      況者外，得為證據。」依其文義之形式解釋，為被告以外
      之人於偵查中向檢察官所為之陳述，非顯不可信者，得為
      證據。然九十二年二月六日修正公布之刑事訴訟法，為保
      障被告之反對詰問權，已採納英美之傳聞法則，而被告以
      外之人於偵查中向檢察官所為之陳述，其本質屬傳聞證據
      ，依傳聞法則，原無證據能力，係因立法者以刑事訴訟法
      規定檢察官代表國家偵查犯罪、實施公訴，依法有訊問被
      告、證人、鑑定人之權，且實務運作時，偵查中檢察官向
      被告以外之人所取得之陳述，原則上均能遵守法律規定，
      不致違法取供，其可信性極高，為兼顧理論與實務為由，
      而例外設定其具備非顯不可信之要件時，得為證據。至於
      被告以外之人於偵查中向檢察官所為陳述是否具備非顯不
      可信之要件而具有證據能力，法院應就該被告以外之人於
      審判中及在檢察官面前所為陳述之外部附隨之環境或條件
      ，比較判斷之。（最高法院九十六年度臺上字第六０六九
      號判決意旨參照）又按未經被告詰問之被告以外之人，於
      偵查中向檢察官所為之陳述，除顯有不可信之情況者外，
      係屬有證據能力，但為未經完足調查之證據。當事人對於
      詰問權既有處分之權能，則此項詰問權之欠缺，非不得於
      審判中，由被告行使以補正，而完足為經合法調查之證據
      ，最高法院九十六年度臺上字第一八七○號、九十七年度
      臺上字第三五六號判決意旨均資參照。
（二）經查，本判決下列所引用之證人鄧雅之、庚○○、丁○○
      於偵查中所為之證言，雖係被告以外之人於審判外之陳述
      ，核屬傳聞證據，然證人鄧雅之、庚○○、丁○○於偵查
      中所為證言，係經檢察官先諭知具結之義務及偽證之處罰
      後，由證人鄧雅之、庚○○、丁○○簽署結文後，再由檢
      察官行隔離詢問。且觀之筆錄內容，係檢察官以「遭被告
      甲○○攻擊之經過？」（證人庚○○，偵卷第三十五頁）
      、「經過情形？」（證人鄧雅之、丁○○，偵卷第三十六
      、三十七頁）等問題，由證人鄧雅之、庚○○、丁○○於
      隔離下，依其己身見開之經驗，依時間順序連續陳述，筆
      錄末並經證人鄧雅之、庚○○、丁○○閱覽無訛後簽名，
      故就筆錄製作之客觀情況觀之，並無顯有不可信之情況，
      復於審理中到庭結證行交互詰問，以供被告甲○○、辛○○行使在場權、對質權、詰問權及詢問權，用以確保被告
      甲○○、辛○○之反對詩問權，則被告甲○○、辛○○就
      證人鄧雅之、庚○○、丁○○之證言之反對詰問權，已獲
      確保，證人鄧雅之、庚○○、丁○○於偵查中之結證供述
      ，已補正為完足之證據。從而，依刑事訴訟法第一百五十
      九條之一第二項規定及前揭判決意旨之說明，自得為證據
      。
三、其餘本判決所引用之證據，均有證據能力：
（一）按刑事訴訟法第一百五十九條第一項規定：「被告以外之
      人於審判外之言詞或書面陳述，除法律有規定者外，不得
      作為證據。」其立法意旨，乃在於確保被告之反詰問權。
      同法第二百五十九條之五第一項規定：「被告以外之人於
      審判外之陳述，雖不符前四條之規定（同法第一百五十九
      條之一至第一百五十九條之四），而經當事人於審判程序
      同意作為證據，法院審酌該言詞陳述或書面陳述作成時之
      情況，認為適當者，亦得為證據。」同法條第二項規定：
      「當事人、代理人或辯護人於法院調查證據時，知有刑事
      訴訟法第一百五十九條第一項不得為證據之情形，而未於
      言詞辯論終結前聲明異議者，視為有前項之同意。」其立
      法意旨，則在於確認當事人對於傳聞證據有處分權，得放
      棄反對詰問權，同意傳聞證據可作為證據；但因我刑事訴
      訟法尚非採澈底之當事人進行主義，乃又限制以法院認為
      適當者，始得為證據。因此，當事人同意或依法視為同意
      某項傳聞證據作為證據使用者，實質上即表示有反對詰問
      權之當事人已放棄其反對詰問權，如法院認為適當，不論
      該傳聞證據是否具備刑事訴訟法第一百五十九條之一至第
      一百五十九條之四所定情形，均容許作為證據；換言之，
      當事人放棄對原陳述人行使反對詰問權者，屬於證據傳聞
      性之解除行為，如法院認為適當，即容許該傳聞證據作為
      證據，不以未具備刑事訴訟法第一百五十九條之一至第一
      百五十九條之四所定情形為前提，非常上訴意旨認以未具
      備該等情形為前提，尚有誤解。又法院於何種情況，得認
      為適當，應審酌該傳聞證據作成時之情況，如該傳聞證據
      之證明力明顯過低或係違法取得，即得認為欠缺適當性；
      惟是否適當之判斷，係以當事人同意或視為同意為前提，
      即當事人已無爭議，故法院除於審理過程中察覺該傳聞證
      據之作成欠缺適當性外，毋庸特別調查，而僅就書面記載
      之方式及其外觀審查，認為無問題而具有適當性即可，最
      高法院九十七年度臺非字第五號判決意旨參照。
（二）查被告甲○○、辛○○（下稱被告二人）對於本判決所引
      用之下列各項證據方法之證據能力，除前揭關於證人之證
      述外，其餘於本院審理時均表示無意見而不爭執其證據能
      力，視為有刑事訴訟法第一百五十九條之五第一項之同意
      ，揆諸前開說明，該等被告以外之人於審判外所為言詞或
      書面陳述，其證據傳聞性已解除；且由本院歷次審理過程
      觀之，並未察覺前開傳聞證據之作成欠缺適當性，且由該
      等傳聞證據之筆錄或文書記載方式及其外觀審查，其等之
      作成亦無問題而有適當性，依刑事訴訟法第一百五十九條
      之五之規定，自得作為證據，合先敘明。
貳、實體方面：
一、就殺人犯罪事實部分，訊據被告甲○○固不否認有於前揭時
    、地，與證人庚○○發生拉扯，並以手持瑞士刀刺及證人庚○○之頸背部，造成前揭傷害之事實，惟矢口否認有何殺人
    未遂犯行，辯稱：伊係因被店內小姐之腳絆住，重心不穩致
    身體向前，不小心劃到證人庚○○之頸部，伊並無任何殺人
    之犯意，至於手持瑞士刀，係因其將瑞士刀與鑰匙綁在一塊
    ，並非預藏用於殺人云云，訊據被告辛○○則坦承有於前揭
    時、地與被告甲○○一同前往，惟矢口否認有何幫助殺人之
    犯行，辯稱：伊與被告甲○○因售車而認識，案發時係甲○○邀伊前往「金都卡拉OK」飲酒聊天，伊無幫助甲○○傷害
    或殺害庚○○之動機，況伊當時有邀女友莊素霞前往，事發
    時適與莊素霞在舞池跳舞，跳完舞回來時，被告甲○○與證
    人庚○○之爭執已結束，伊並無說"這是社會事，大家不要
    管"，亦未出手阻擋證人鄧雅之等人，亦無將被害人罹秀珍
    拉至一○五包廂前之走廊，伊若有意幫助甲○○行兇，豈僅
    阻擋幾秒鐘之時間，原審就證人莊素霞及丁○○有利於伊之
    證詞不予採信，均為推測之詞，又證人鄧雅之為庚○○之姊
    妹淘，所證內容有誇大、迴護之情，另證人丁○○等之證詞
    諸多不符云云。被告之辯護人則為其等辯護：（1）依當時
    案發地點為開放空間之「金都卡拉OK」，尚有其他客人及服
    務人員在場，若欲殺害被害人之行為，怎會選擇人多的地方
    去進行殺人行為？且在那麼長的時間裡，若被告甲○○欲持
    刀殺害，理應持尖刀利刃或槍支？且尚有被告辛○○幫助殺
    人犯行，被害人萬萬不可能僅右頸部及背部各有一傷口而已
    ，足見被告甲○○並無殺人之動機，只不過是一時之氣，手
    持掛鑰匙圈上之瑞士刀為之，且依現場情況、被告甲○○歷
    次陳述及上開證人指證，均足以證明當時係因爭吵所引起之
    傷害；且被告甲○○所持用懸掛在鑰匙圈上的小刀，僅有削
    水果、開瓶、磨指甲等用途而已，並非用以殺人之兇刀，且
    依被害人所受之傷害程度，如被告甲○○下手很重時，或當
    時有殺人犯意時，其傷勢不可能如此輕微，足見被告甲○○
    當時並無殺人之犯意，僅意在警惕。又被告甲○○為左撇子
    ，若意欲殺人，理應以慣用之左手對被害人持刀猛力揮砍，
    始足消心頭之憤，但本案被告甲○○係以右手持刀為之，顯
    見並無殺人犯意，案發時被告甲○○係邀友人辛○○至該處
    飲酒後，因細故且又有些醉意，走向被害人檯桌時不慎被絆
    倒而劃傷被害人，就此被害人指證情節與實情不符，原審亦
    未到現場履勘，查明真相。（2）況被告辛○○是於跳完舞
    回到座位之時，才知被告甲○○傷人，因案發當時現場混亂
    ，被告辛○○前往勸架，被誤解為幫助被告甲○○殺害被害
    人，顯然與事實不符；而證人丁○○為被害人之男朋友，證
    人鄧雅之為告訴人姊妹淘，其等證詞反覆不一，顯然與事實
    不符；且被告辛○○若有抓著被害人讓甲○○毆打之情事，
    被告辛○○之衣服當時一定會被發現有血跡呈現，甚至衣服
    當被扣押為證，更足以證明被告辛○○案發當時，並無幫助
    殺人未遂云云。然查：
（一）被告甲○○於前揭時、地，與證人庚○○發生拉扯，並先
      以握拳方式徒手毆打證人庚○○之頭部、頸部，嗣再以左
      手拉住庚○○之頭髮，右手則持事先預藏質地尖銳之鐵製
      瑞士刀，將刀柄置於右手掌心，以反手持刀握拳之方式，
      作搥打狀刺向庚○○之致命部位右頸部及背部，且於刺向
      庚○○之同時，以「讓妳死」一語向庚○○恫稱，致證人
      庚○○受有事實欄所示之傷害，嗣因被告甲○○知悉「金
      都ＫＴＶ」之店內人員已報警始罷手，而證人庚○○經送
      醫後脫離險境倖未死亡等節，除據被告甲○○供承在卷（
      見偵卷第九頁）外，亦據證人庚○○、鄧雅之、丁○○、
      乙○○、戊○○於偵查中（見偵卷第三五至三九頁），及
      證人庚○○、鄧雅之、丁○○復於原審審理時結證綦詳（
      見原審卷第一三一至一三四頁、第一七三至一七九頁），
      所證情節並核大致相符，且有中國醫藥大學附設醫院診斷
      證明書、麻醉同意書、病危通知單、現場平面圖、衣物照
      片五張、現場照片五張、前揭瑞士刀照片三張及扣案之瑞
      士刀及被告甲○○為本案時所穿著之衣物（白色上衣、黑
      色長褲各一件、黑色皮鞋一雙）扣案可資佐證；另採自被
      告甲○○上衣、左腳鞋子、右腳鞋子之血跡ＤＮＡ與庚○○ＤＮＡ－ＳＴＲ型別相同；且採自扣案被告所持瑞士刀
      之血跡棉棒，經ＤＮＡ－ＳＴＲ型別檢測結果為混合型，
      不排除混有庚○○與被告甲○○ＤＮＡ之可能等情，亦有
      內政部警政署刑事警察局九十六年十一月八日刑醫字第○
      九六○一六三三五八號鑑驗書在卷可參，自堪信為真實。
（二）被告甲○○於審理中雖以前揭等詞置辯，惟查：
    l.被告甲○○於偵查中供承：因證人庚○○不理會伊，伊乃
      藉酒壯膽，我就過去隔壁桌找被害人，被害人還是不理我
      ，我就把我隨身所帶之鑰匙圈上面所掛的萬用刀扳開，本
      來要嚇她，... 沒想到喝酒後兇性大發，我有無拉著她頭
      髮一直打，我忘記了，後來好像右手拿著刀，刀尖朝著自
      己的方向往外劃，向庚○○之脖子劃一刀，後來在拉扯時
      是不小心才刺到庚○○的背部刺一刀，對於涉嫌殺人我認
      罪等語（見偵卷第八、九頁），於警訊時供承其朝被害人
      「香水」小姐的脖子劃了一刀，背部也刺了一刀等語（見
      警卷第五頁），所供前後一致；亦核與證人即被害人庚○○指證被告甲○○刺殺時，同時恫稱「讓你死」等，及證
      人鄧雅之於原審審理時結證稱：於被告甲○○毆打證人庚○○之過程中，雖因視線沒有看到刀子，但在毆打完後，
      有看到被告甲○○手持瑞士刀，而證人庚○○右頸血液一
      直往下流，速度快，證人庚○○用手按住傷口等語（見原
      審卷第一七四頁反面）相吻，堪認被告甲○○除以瑞士刀
      劃傷證人庚○○之右頸部外，且持瑞士刀刺及證人庚○○
      之背部乙節屬實。倘如被告甲○○所辯係因被絆倒而身體
      前滑，因而劃傷云云，然被告甲○○果係因被絆住、重心
      不穩致身體向前，始不小心劃到證人庚○○之頸部，何以
      在持刀向前劃傷證人庚○○之脖子後，又有隨後刺向證人
      庚○○之背部之可能？況以，被告甲○○於警偵訊中未曾
      提及上揭因他人絆住而身體前滑致誤劃傷證人庚○○之辯
      詞，乃遲至原審準備程序才初次抗辯，顯已悖於常情；且
      證人丁○○於原審審理時亦結證述被告甲○○一進去一０
      五桌處就開始毆打庚○○了，並無被絆倒之情狀等語（見
      原審卷第一七七頁），亦核與證人鄧雅之於原審審理時結
      證稱被告甲○○直接越過圓桌就直接跳到庚○○身上，就
      一陣狂打，用拳頭打庚○○頭部及背部，邊打有邊講話，
      但有音樂，我聽不清楚，打完之後甲○○就走回隔壁桌，
      又走回來打庚○○，把庚○○拖行到要到隔壁桌的走道上
      ，當甲○○在拖庚○○的時候，還有繼續打，那時庚○○
      已經在流血，被告還是繼續打等語（見原審卷第一七四頁
      反面）、證人戊○○於本院審理時結證稱：「當時我跟庚○○坐在一０六桌，甲○○站在一０五桌跟一０六桌中間
      柱子那叫庚○○，叫二、三聲左右後來就直接衝過來打她
      」等語（見本院卷第九二頁）均相符，堪信屬實；且倘如
      被告甲○○所辯係遭絆倒而致之，以一般人之智識程度，
      必定會記住遭何人所絆及絆倒前後之情節，甚至隨即針對
      被劃傷之庚○○，施以必要之救助，此針對一般不熟之人
      ，均會如此，何況本件遭劃傷之證人庚○○，為被告甲○○之前女友，雙方既曾有感情，更應於絆倒劃傷證人庚○○之後，加快其救助之腳步，但被告甲○○卻未馬上施以
      救助，又於警詢及偵查中，未向員警及檢察官提及此項抗
      辯，益徵被告甲○○嗣後翻異前詞所辯遭絆倒而誤傷庚○○頸背部云云，顯係事後為圖卸責所杜撰，不足採信。
    2.又就案發時相對位置觀之，證人庚○○遭刺之時，係坐於
      沙發，沙發後方係掛畫之牆壁，沙發靠背處有些許之厚度
      ，宛如小平臺櫃，被告甲○○跳至沙發後方之櫃上毆打及
      刺證人庚○○乙節，業據證人庚○○、鄧雅之於原審審理
      時結證甚詳（見原審卷第一三四頁、第一七三頁反面、第
      一七五頁反面上方），案發時被害人庚○○所坐沙發靠背
      處有些許之厚度，有現場照片可稽（見警卷第四十八頁下
      方照片，掛畫下方之沙發，沙發厚度見照片左側），經比
      對核與被告於本院呈送之現場實景照片相吻（見本院卷第
      五四至五六頁），自堪採憑。且由該現場照片所示被告甲○○及證人庚○○之相對位置，及該處沙發之靠背及厚度
      觀之，被告甲○○跳至沙發後方之櫃上並非子虛，其既跳
      至沙發後方之櫃上毆打被害人，手上又持有尖銳之瑞士刀
      ，顯處於較高之優勢角度，反觀被害人庚○○坐於沙發上
      ，處於低處之劣勢，其頭髮又遭被告甲○○拉住，二人相
      對位置優劣立見，倘被告甲○○僅止於嚇嚇被害人庚○○
      ，或僅希望與證人庚○○當面溝通之願求而已，衡情被告
      甲○○於此際已可不受任何阻擋、自在地與庚○○談判解
      決，甚至證人庚○○頭髮遭拉住後，必會疼痛求饒，被告
      甲○○倘無殺人之犯意，縱即放手，仍可生嚇嚇證人庚○○之效果，並不須進而將刀劃向證人庚○○，甚至隨後又
      以瑞士刀刺向證人庚○○背部。被告甲○○非但在工具、
      相對位置上均居優勢，並未及時收手，而仗恃此優勢持瑞
      士刀朝向證人庚○○之重要血管匯流之頭頸部劃傷、復刺
      向背部，對庚○○同時出言恫稱「讓你死」之語，衡其行
      為客觀上足認其有殺人之犯意，至為灼然。至被告辯護人
      於本院仍請求到場履勘現場，認佐以卷附被告所呈現場位
      置圖及照片已足資判明現場場景，認已無履勘之必要，併
      附敘明。
    3.另扣案被告甲○○用以刺殺證人庚○○之瑞士刀，係被告
      甲○○事先攜帶乙節，業據被告甲○○自承在卷，被告甲○○雖辯以瑞士刀因與鑰匙綁在一起，故才隨身攜帶云云
      。然查，本件扣案物及扣案物照片均僅瑞士刀一把，並無
      任何與鑰匙和串之跡，有卷附照片一紙可參（警卷第五十
      頁上方照片），復經證人即臺中市警察局第五分局到場處
      理員告蔡整宜於原審審理時結證綦詳（原審卷第一三八頁
      反面），足認本件扣案之瑞士刀一把，確係被告甲○○事
      先預藏供犯罪所用無訛，並未與鑰匙圈同繫，應可認定；
      縱如被告甲○○所辯該瑞士刀原係與鑰匙相繫，亦必於案
      發時欲供持為兇器刺殺被害人所用，始自鑰匙圈解下，且
      以瑞士刀之刀面，並不如水果刀或菜刀，係刀柄與刀面成
      一直線，而係有數種功能，諸如指甲修剪、螺絲起子等，
      於未使用之狀態，係全部彎曲而收結成叢，遇須使用某功
      能時，才將該功能之工具拉開扳出，其餘未使用之工具則
      仍彎曲而作為握柄，此為一般人所認識之事，亦有卷附瑞
      士刀照片可資佐憑（見警卷第五十頁上方照片），從而，
      該瑞士刀縱與鑰匙綁在一塊而隨身攜帶，但倘被告甲○○
      未將銳利之刀面扳出，該瑞士刀之尖銳刀面，並無法持供
      作為劃傷及刺殺證人庚○○之利刃，顯然被告甲○○於案
      發時猶將該刀面扳出，欲使用該刀具作為利刃，旋果以持
      供刺殺庚○○頸、背部所用，益徵其有殺人犯意。
    4.另就持刀刺殺之方向觀之，被告甲○○於偵查中係自承以
      右手持刀，惟就刀尖方向，則稱係由朝自己方向往外劃等
      語（參偵卷第九頁），然證人鄧雅之於偵查及原審審理時
      均證述有看到被告甲○○以握拳動作搥打證人庚○○，但
      因燈光影響，無法看到被告甲○○握拳之右手是否握有刀
      子，但後來有看到被告甲○○一手置於後面握著刀子等語
      （見偵卷三十六頁、原審卷第一七六頁反面），倘被告甲○○以右手持刀之方向，以一般人右手虎口朝上，若刀柄
      在掌心，刀尖由虎口向上，則此方式在使用刀片向前方行
      刺時，必須右手先拉至後方，然後從後方往前帶，待右手
      揮過右腳側邊，再繼續往前行刺，此種握法通常用於行刺
      站立之對方腹部或較低之部分，而且此種握法，在握拳搥
      打時，刀尖端必定向上，刀面亦會外漏，並不會傷及對方
      ，而由上揭證人鄧雅之前後一致之證述，對照被害人庚○○頸部及背部所受之刺傷，及佐以前揭瑞士刀上有血跡之
      事實，顯然該瑞士刀確實有刺入證人庚○○之頸部及背部
      各一次，故以被告甲○○當時處於較高處之優勢，往下搥
      打卻會將瑞士刀刺入證人庚○○之頸、背部，顯然其握法
      係右手虎口向上，刀柄置右手掌心內，刀尖向下，行刺時
      則右手由上往下揮舞，才會造成握拳搥打證人庚○○時，
      因刀尖在下，而刺入證人庚○○之頸、背部，且刀面為證
      人鄧雅之所不能見，但於搥打後，即出現證人庚○○頸、
      背部流血之情況，顯然證人鄧雅之所證述之「搥打」，即
      為被告甲○○右手持刀刺向證人庚○○之動作，堪以認定
      。是被告甲○○既持鐵製尖銳之瑞士刀，朝被害人庚○○
      重要部位之頸部、背部各刺殺一刀，益徵其有殺人之犯意
      ，殆屬明甚。
    5.又被告甲○○辯稱持刀僅想嚇唬證人庚○○云云，然以被
      告甲○○案發時攜帶尖銳之瑞士刀，如持刀向證人庚○○
      作勢揮舞，且先前已傳送相關恐嚇危害庚○○生命安全之
      簡訊，並在簡訊中傳遞若干憎恨之情，表示會加害庚○○
      之訊息，已足生恫嚇之效；但據證人庚○○於原審審理時
      所證：被告甲○○並無先以刀比劃，... 他蹲在我背後，
      一隻手抓我頭髮，一隻手割劃伊脖子，甲○○其次有搥打
      、用刺的方式拿刀殺伊背部，有聽到他說要讓我死，我當
      時還沒昏迷等情（見原審卷第一三二頁），顯然被告並無
      作勢嚇唬，而是直接持刀相向，且對照被告甲○○於警偵
      訊中供述，未曾提及其有先以刀比劃、要脅庚○○屈從，
      此併參酌證人鄧雅之、丁○○歷次證述亦未提及被告甲○○有先持刀比劃嚇唬之情狀，衡情案發時被告甲○○持刀
      之目的，非意欲嚇唬庚○○而已，應係為殺害庚○○之犯
      意，甚為明顯。
    6.另被告甲○○因聽聞證人鄧雅之說要報警後始罷手乙節，
      業據證人鄧雅之於原審審理時結證綦詳（見原審卷第一七
      四頁），且被告甲○○於持瑞士刀刺殺證人庚○○後，仍
      將當時已右頸流血，呈臥姿之證人庚○○，自一○六號桌
      拖行至一○五號桌，已據證人庚○○、鄧雅之、丁○○於
      警偵訊、原審審理時證述綦詳，核屬一致，顯見被告甲○○於證人庚○○右頸部血流如注後，客觀上仍有繼續毆打
      、刺殺、拖行，而不願善罷甘休之舉動，益徵其有殺害證
      人庚○○於死之犯意，亦甚明確。至被告甲○○於本院請
      求送鑑定案發當時之精神狀態，惟查其獲案之初均能正常
      供述雙方感情發生糾葛、事件經過細節，並極力迴護同案
      被告辛○○與此無關，及其於施暴中因聽聞有人說要報警
      即罷手等節，且並無相關病史等證據足供憑認其於案發行
      為時有因精神障礙或其他心智缺陷，致不能辨識其行為違
      法或欠缺依其辨識而行為之能力，或其行為時因前項之原
      因，致其辨識行為違法或依其辨識而行為之能力，顯著減
      低之情狀，況被告甲○○於警詢之初已供明其案發時是「
      藉酒壯膽，…沒想到酒喝下去，事情會變得如使嚴重」等
      語（見警卷第四頁），參酌刑法第十九條第三項之規定，
      認無將被告甲○○送請鑑定案發時其精神狀態之必要，併
      予敘明。
    7.又本件被告甲○○與證人庚○○間，有感情糾紛在前，且
      係證人庚○○因多次遭被告甲○○毆打，乃思與被告甲○○分手，但被告甲○○仍希冀維持關係乙節，業據證人庚○○於原審審理時結證綦詳（原審卷第一三一頁反面），
      亦與被告甲○○於偵查中稱證人庚○○為其「前友女」相
      符（偵卷第八頁），並有卷附證人庚○○提出之被告甲○○所傳送之簡訊內容（以下將原簡訊內容加逗號及錯字勘
      誤）：「想起和妳分手的那天，這不是我想的結果」（偵
      卷第五十四頁）可佐，足證被告甲○○與證人庚○○間關
      係確實已淡，有欲致證人庚○○於死之動機。另酌之被告
      甲○○所傳送之簡訊中，即曾提及「我真的很恨妳，真的
      想把妳毀容。」、「我現在不會去妳們店，並不代表過幾
      天不會去」（偵卷第五十二頁反面），及「妳毀了我，我
      也會毀了妳的」（偵卷第五十三頁）、「又愛又恨不可怕
      ，由愛轉恨才可怕」（偵卷第五十四頁）、「讓妳永遠無
      法瘉合的傷，妳愛漂亮」、「讓大家知道妳什麼事而出事
      的」（偵卷第五十五頁）、「二三姑不再死前前兆」、「
      今天的報紙一個殺老婆，一個殺女友這都是沒有溝通的下
      場」（偵卷第五十五頁反面）、「妳自己沒有不祥的預兆
      嗎？先去找個男人作愛吧，不要遺憾了」（偵卷第五十六
      頁）、「妳一定要記得暴風雨前的寧靜這句話」（偵卷第
      五十七頁），簡訊內容充滿被告甲○○對證人庚○○憎恨
      之意，益佐徵被告甲○○確有殺人之動機。
    8.被告甲○○復辯以其持刀劃向庚○○頸部時，並未說「給
      你死」之話語云云，但觀諸被告甲○○於案發前數日所發
      前述簡訊之恐嚇內容，於案發時其猶以右手反手持瑞士刀
      ，左手拉住證人庚○○之頭髮，以右手反手持刀之方式，
      刺向證人庚○○之頸部，並於刺殺時，邊以「給你死」之
      話語恫嚇庚○○乙情，業據證人即被害人庚○○於偵查及
      原審審理時結證綦詳（見偵卷第三十五頁、原審卷第一三
      二頁反面），另證人丁○○於原審審理時亦證稱在將證人
      庚○○從一○六桌拖到一○五桌間，被告甲○○即有以「
      瘋女人，給你死」之詞語（見原審卷第一七八頁反面），
      另證人鄧雅之雖證稱當時因音樂關係，無法聽清楚被告甲○○所言為何，但亦均證稱被告甲○○刺殺當時，確實唸
      唸有詞等語（參原審卷第一七六頁反面），證人等所證情
      節既屬相吻，堪信屬實，足見被告甲○○於本件毆打及刺
      殺過程中，確實有提及前揭「給（讓）你死」言詞，益徵
      其有殺人之犯意。
    9.另關於證人鄧雅之證稱被告甲○○係跨到證人庚○○旁刺
      殺證人庚○○，而證人庚○○則證稱被告甲○○自其後方
      刺殺，二人證述乍聞似有不符，然比對案發當時被告甲○○與被害人之位置，證人庚○○之頭髮，係遭被告甲○○
      以手拉住，且被告甲○○係以高於證人庚○○之角度，由
      上而下刺殺，故就證人庚○○之角度觀之，確實係位於其
      後方；而證人鄧雅之係在旁之人，對證人鄧雅之之角度而
      言，被告甲○○係直接衝向證人庚○○後，即以刀刺殺，
      故其角度觀之，亦確實會認定被告甲○○係在證人庚○○
      身旁，二人證述並無齟齬之處，併予說明。
（三）被告辛○○雖以前揭等詞置辯，惟查：
    1.被告甲○○於第一次毆打被害人時，被告辛○○曾在桌旁
      示意他人以「這是社會事，你們不要管」等語，並出手阻
      擋證人鄧雅之、丁○○前去救援，嗣於被告甲○○第二次
      毆打時，已見證人庚○○右頸已流血，仍於走廊處出手拉
      證人庚○○一把，幫被告甲○○將呈臥姿之庚○○自一○
      六號桌拉至一○五號桌，且於證人鄧雅之、丁○○欲上前
      將證人庚○○送醫時，再次陳稱「這是社會事，你們不要
      管」等語之事實，業據證人庚○○、鄧雅之、丁○○於偵
      查、原審審理時結證情節相符，自堪信為真實。參酌證人
      莊素霞於原審審理時亦結證稱：當時伊有聽到有人說這不
      關你的事等語（見原審卷第一三五頁），足認確實有人提
      及該話語，而證人鄧雅之、丁○○既一致清楚描述該話語
      係出自被告辛○○之口，則被告辛○○確有以事實欄所示
      話語向證人鄧雅之、丁○○阻攔乙節，堪以認定。
    2.另證人丁○○係本件「金都ＫＴＶ」之客人，與被告二人
      及證人庚○○、鄧雅之間，並無任何親屬或恩怨關係，其
      僅係偶然在場聽聞「金都ＫＴＶ」之小姐告知有打架情事
      而出手勸架，其與本件前揭各該當事人間，既無恩怨仇隙
      ，自無設詞構陷被告二人之必要，其證言當屬可信。
    3.又被告甲○○於第二次毆打被害人時，被告辛○○亦在場
      且據證人鄧雅之於原審審理時證述：伊見證人庚○○在流
      血，欲前去抱庚○○就醫，但被告辛○○擋在伊前面，伊
      是最前面的人，伊有向被告辛○○說人已經在流血，但被
      告辛○○將伊之手擋掉，並說這是社會事，當時證人庚○○已經躺在地上，但被告辛○○不讓伊去搭救證人庚○○
      ，被告辛○○阻止之口氣很強硬，被告甲○○在打證人庚○○之時，被告辛○○在阻擋，等被告甲○○打完離開後
      ，伊與證人丁○○要去救，被告辛○○還是阻擋伊去救，
      伊確實有向被告辛○○說證人庚○○已經在流血等語（參
      原審卷第一七四頁）；復於本院審理時結證稱：「甲○○
      把庚○○拉出來後，她已經在流血了，辛○○用台語說這
      是社會事教我們不要管。我說她已經在流血，你還不讓我
      救人嘛。他說這是社會事不要管。」等語（見本院卷第九
      四頁），核與證人丁○○於原審審理時證述：被告辛○○
      當時阻擋其與證人鄧雅之去救人，被告辛○○說這是社會
      事，沒有你們的事，後來被告甲○○又進去打，第二次打
      出來時，其有看到證人庚○○頸部流血，且被告甲○○手
      上拿一把刀，第二次被告甲○○又進去打時，被告辛○○
      仍然還有在講這是社會事的話等語（見原審卷第一七七頁
      、一七七頁反面）；復於本院審理時結證稱：「（問：你
      是否知道怎麼發生事情的？）當時是另一個小姐叫我起來
      ，她們裡面小姐被客人打，我過去看了一下。（問：你看
      到的情況為何？）我看到他在打她，我把他拉開。（問：
      之後是如何？）他另外一個朋友把我們擋著，說這是社會
      事，沒你的事情不要管。（被告甲○○問：你既然有制伏
      二次，為何還會讓我拖庚○○過去一０五桌？）他的朋友
      擋著我們，說這是社會事。」等語（見本院卷第九五頁、
      第九六頁反面）均屬相吻，被告辛○○於被告甲○○第二
      次毆打庚○○，當已目賭證人庚○○之頸部流血，卻仍以
      「這是社會事，你們不要管」等言詞阻擋證人鄧雅之、丁○○之救援，衡以被告甲○○以手持刀刺殺證人庚○○之
      行為，或被告辛○○見甲○○施暴毆打庚○○頭頸部後，
      庚○○已然流血，或於被告甲○○再次拖行庚○○施暴經
      過走廊時，被告辛○○仍出言阻擋證人鄧雅之、丁○○，
      衡以前揭說明，足見被告辛○○有幫助殺人犯意甚明。至
      證人即被害人庚○○於偵查中固證述被告甲○○再次將伊
      強行拖至一０五號桌前面走廊時，拖的過程中辛○○也有
      拉住伊手，拖到走廊後伊是趴著，被告甲○○一直打伊，
      並用刀刺向伊背部，嘴巴一直說要讓伊死，但甲○○刺伊
      背部時，辛○○應該沒有拉住伊手等語（見偵卷第三五頁
      ），亦徵被告辛○○確為讓甲○○與庚○○獨處談判，猶
      在走廊處、在被告甲○○欲第二次毆打庚○○而拖行經過
      其身旁時仍承前同一幫助殺人之犯意，順勢拉庚○○之手
      一把，於被告甲○○第二次毆打庚○○時，並未在旁架住
      被害人庚○○讓甲○○刺殺，堪認被告辛○○所為，尚未
      達分擔殺人犯罪構成要件之行為，非屬共同正犯，併予敘
      明。
    4.另證人丁○○與鄧雅之於原審審理中就辛○○於案發時、
      被告甲○○對庚○○第二次毆打時，是否還有出手阻擋乙
      節，證人鄧雅之證稱：伊說證人庚○○人已經在流血，被
      告辛○○就把伊之手擋掉等語（見原審卷第一七三頁反面
      ），證人丁○○則證稱：被告甲○○第二次進去時，被告
      辛○○就沒有再擋了等話（見原審卷第一七七頁），乍看
      之下或覺不符，然細繹之，被告辛○○阻擋證人鄧雅之時
      ，證人鄧雅之係站於被告辛○○旁邊，係被告辛○○所阻
      擋之人中，最接近被告辛○○之人，此有證人鄧雅之證述
      在卷，被告辛○○亦未否認證人鄧雅之此項描述（見原審
      卷第一七六頁），故當時證人丁○○對於在前方之證人鄧
      雅之，當然視覺上有所不足，故其證述「沒有再擋」，或
      係因視覺上原因使然；另觀之證人丁○○雖證稱被告辛○○未出手阻擋，但被告甲○○在第二次毆打時，被告辛○○仍有繼續講這是社會事等語（見原審卷第一七七頁反面
      ），而證人鄧雅之上揭所言，也是證述其手遭被告辛○○
      擋掉，並非證述被告辛○○又再次出手阻擋，故關於「被
      告辛○○於被告甲○○第二次毆打庚○○時，有繼續以『
      這是社會事，你們不要管』等語向證人鄧雅之、丁○○陳
      稱，但未如第一次毆打時，尚有出手阻擋之動作」乙節，
      證人鄧雅之、丁○○所言既屬相符，充其量只是證人鄧雅
      之、丁○○二人關於「阻擋」定義上理解不一而已，亦即
      「出言阻擋」及「出手阻擋」間，就被告甲○○第二次毆
      打被害人之情形，證人鄧雅之、丁○○均證述被告辛○○
      仍有「出言阻擋」，但觀之證人鄧雅之、丁○○均未證述
      被告辛○○有「出手阻擋」，故證人鄧雅之、丁○○之證
      述，核仍相符，堪以採信。
    5.至被告辛○○阻擋之時間，證人鄧雅之證稱有五至八分鐘
      （參原審卷第一七三頁），證人丁○○證稱幾秒鐘（原審
      卷第一七六頁反面），雖若有不符，衡以，時間經過之久
      暫，常因個人對環境、情緒反應而有所差異，故就時間之
      長短，實非絕對之概念，而近乎相對，如人身自由遭限制
      ，雖僅毫秒，恐覺漫長無垠，反之於歡愉情境，則嘆歲月
      如梭，時光飛逝；是以，就經過時間之計算觀念，即非每
      人均有相同之認知或訓練，一般人倘非刻意注視手錶觀測
      得知正確時間，僅憑個人直覺或臆測，常有相當誤差之可
      能，是以，縱然對於證人庚○○遭刺、或被告辛○○在旁
      阻擋之時，證人鄧雅之與丁○○其二人證述經過時間之久
      暫尚有差異，但究不能遽此即全盤推翻其等證述被告辛○○在場確有阻擋乙節；況證人鄧雅之、丁○○二人關於被
      告辛○○一再以「這是社會事，你們不要管」等語向證人
      二人恫稱乙節，既屬一致，堪認證人鄧雅之、丁○○之所
      證被告甲○○毆打或刺殺被害人時，被告辛○○確有在旁
      稱說"這是社會事，你們不要管"等語示意阻擋，仍堪採信
      ，被告辛○○所辯上情云云，顯係事後飾卸之詞，不足採
      信。惟參酌案發時被告辛○○所為，係至隔鄰之一○六號
      桌前，以手指比示要求在該桌坐檯之庚○○轉檯至被告甲○○所在之一○五號桌處，讓被告甲○○得以順利與庚○○獨處談判，及雖見被告甲○○施暴於庚○○之頭頸部時
      ，猶接續其幫助殺人之犯意，向在旁證人鄧雅之及客人丁○○稱"這是社會事，你們不要管"等語，並以手阻擋任何
      人靠近，於被害人庚○○右頸已流血，而被告甲○○第二
      次施暴毆打庚○○，他人欲將庚○○送醫時，被告辛○○
      仍承前述幫助甲○○得以順利與庚○○獨處談判之同一幫
      助殺人犯意，再次向證人鄧雅之、丁○○揚稱"這是社會
      事，你們不要管"等語，被告辛○○與被害人庚○○間並
      無任何糾紛，亦無共同殺害庚○○之動機，此觀諸證人即
      被告甲○○於本院證稱其於殺害庚○○之際，辛○○不知
      情等語，堪信被告辛○○與之事前並無共同殺人之犯意聯
      絡，被告辛○○上開從旁阻擋他人介入之行為，雖未構成
      殺害犯罪事實之內容，但被害人已因被告甲○○之施暴而
      流血，被告辛○○當屬在場而知情，其所為顯係基於幫助
      被告甲○○殺人犯罪之意思，於正犯著手實行前或實行中
      或結果發生前，提供犯罪構成要件行為以外之助力，倘於
      通常情況下，確足致犯罪結果易於發生，祇因正犯本身因
      素之障礙而未遂者，刑法仍予非難，該幫助之人依正犯從
      屬性原則，應成立正犯犯罪未遂之幫助犯。
    6.另證人莊素霞於原審審理時固證稱案發當天確實受辛○○
      以電話邀約前去金都ＫＴＶ玩玩，我跟辛○○在舞池跳舞
      ，根本不知道狀況，跳完之後回座位，發現... 是客人在
      打架，辛○○上去有問發生什麼事，我看到一個小姐在流
      血，辛○○站在旁邊，沒有阻止金都ＫＴＶ裡面的人搶救
      庚○○，我站在舞池沒有上去（指包廂桌處），當時應該
      是隔壁桌客人說"不關你的事"，到該小姐被救上車，中間
      大約三分鐘，我進到金都ＫＴＶ之後，除了我們唱歌、跳
      舞之外，被告甲○○、辛○○都沒有離開座位等語（見原
      審卷第一三四至一三五頁），然經詰問後，證人對於其到
      達金都ＫＴＶ之時間為何並不確知，到場後約二十分鐘有
      唱兩首歌，還跳一場舞，跳舞前還有去上化妝室，跳完舞
      回去（指一０五桌）時，就看到辛○○走上去，背對著我
      ，...我看不到前面狀況，...，辛○○擋住我視線，...
      （為何辛○○在警局說他有去一０六號桌去找一叫香水的
      女孩過來？）我那時可能還沒到現場，... 我沒有看到甲○○打人，也沒有看到他帶瑞士刀等語（見原審卷第一三
      六頁），惟證人莊素霞既自承事發當時與被告辛○○係男
      女朋友關係，其證言本即有偏頗迴護之可能；另其證述跳
      完舞回位子時，視線遭辛○○擋住，其既未目睹事實發生
      之全程經過，就本件事發之始末所為之證述情節，即值存
      疑；況以證人莊素霞亦自承中間曾去上化妝室（原審卷第
      一三五頁反面），復多次提及「被告辛○○走在我前面」
      或「被告辛○○走在伊前面，伊看不到前面的狀況」等語
      ，顯然對本件重要關鍵事實，因所在位置視線遭辛○○遮
      擋而無從清楚見聞，是證人莊素霞所證上情，自難採為被
      告甲○○、辛○○等二人之有利認定。
    7.被告之辯護人另以證人乙○○於本院審理時證稱：沒有看
      到辛○○出手或講什麼，辛○○只有站在旁邊而已等語（
      見本院卷第九０頁反面），及證人戊○○證稱：沒有看到
      辛○○到一○六號桌等語（見本院卷第九二頁反面），認
      係有利於被告等二人之證據。然查，證人乙○○於本院審
      理時證稱：「（問：當時是如何發生的？）怎麼發生我沒
      有看到。可是我看到辛○○先生站在旁邊。（問：發生時
      甲○○的部分是如何？）我沒有看到，我看到關先生站在
      旁邊。」、「（問：是否沒看到甲○○？）甲○○跟小姐
      ，我看到是有拉扯。關先生站在旁邊。」、「（問：你有
      無看到甲○○傷害庚○○？）我看到時已經發生了，所以
      過程我不知道。案發當時我在一一五桌招呼客人，我沒有
      聽到有人說，這是社會事你們不要管。」等語（見本院卷
      第九０頁至第九一頁），證人乙○○既稱其並沒有看到案
      發過程，且其位在一一五桌招呼客人，至發生事端之一０
      五桌或一０六桌處猶有相當距離，自無法明確知悉當時被
      告辛○○是否有出手阻擋證人鄧雅之等人、或聽到被告辛○○有無說"這是社會事你們不要管"等節，縱其併證稱辛○○僅站在旁邊，沒有出手或講什麼云云，尚無何齟齬之
      處，是證人乙○○所在位置既無從明確見聞案發全程，其
      所證自難採為有利被告辛○○之認定。而證人戊○○於本
      院審理時亦證稱：「（問：她們事情是如何發生的？）當
      時我跟庚○○坐在一０六桌，我坐她旁邊，發生事情的地
      點是開放空間，甲○○站在一０五桌跟一０六桌中間柱子
      那裡叫庚○○，叫二、三聲左右後就直接衝過來打她。我
      手有撥一下說，小王（指甲○○）不要這樣。過一會他就
      先離開到隔壁一０五桌，因為庚○○沒有出聲音，我正對
      面有鄧雅之跟我說她（指庚○○）流血了，我才知道。過
      一會王先生（指甲○○）又過來拉她（指庚○○）頭髮就
      拖過去。我當時看到是這樣。（問：拖到哪裡？）從一０
      六桌拖到一０五桌那邊的地上。當時我嚇呆了，所以後續
      就沒看到了。當時辛○○沒有走過來一０六桌，與一０五
      桌中間隔一個屏風玻璃，人沒有辦法走過屏風，要從走道
      才能過去，在地檢署講的話都對。」等語（見本院卷第九
      十二頁），核與其於偵查中證述情節相符（見偵卷第三八
      至三九頁），足見當時證人戊○○因見聞被告甲○○殺害
      庚○○到拖行之經過受有驚嚇，因驚嚇而後續未能注意到
      被告辛○○在旁邊作什麼，其證詞仍不足作為有利被告辛○○之依據。
（四）綜上各情，被告甲○○因感情糾葛，於案發與證人庚○○
      發生拉扯，先徒手毆打證人庚○○之頭、頸部，嗣再以左
      手拉住庚○○之頭髮，右手則持事先預藏質地尖銳之鐵製
      瑞士刀，將刀柄置於右手掌心，以反手持刀握拳之方式，
      作搥打狀刺向庚○○之致命部位右頸部一下及背部一下，
      且於刺向庚○○之同時，以「讓妳死」一語向庚○○恫稱
      ，致證人庚○○受有事實欄所示之傷害，主觀上足認其有
      殺人之犯意，客觀上亦有殺害之行為，嗣因「金都ＫＴＶ
      」之店內人員報警始罷手；又被告辛○○雖未參與殺人構
      成要件之行為，並無與被告甲○○有何共同殺害庚○○之
      犯意聯絡，而未構成殺害犯罪事實之內容，但被告辛○○
      對被害人遭毆打頭頸部，及後續刺傷流血當屬在場而知情
      ，其已見被告甲○○對被害人施暴仍阻擋他人介入之行為
      ，所為顯係基於幫助被告甲○○殺人犯行，提供犯罪構成
      要件行為以外之助力，於通常情況下，確足致犯罪結果易
      於發生，應成立殺人犯罪未遂之幫助犯。是被告甲○○、
      辛○○事證明確，犯行均堪認定，應予依法論罪科刑。
二、被告甲○○已著手毆打證人庚○○之頭、頸部，再以質地尖
    銳之瑞士刀，以右手反手持刀作槌打狀，刺殺證人庚○○頸
    部、背部，足以致人於死，為被告甲○○所明知，並致證人
    庚○○受有事實欄所示之傷害，幸經及時送醫救治，未生死
    亡之結果，其犯罪尚屬未遂，核被告甲○○就犯罪事實二部
    分所為，係犯刑法第二百七十一條第二項、第一項之殺人未
    遂罪。按以幫助他人犯罪之意思，於正犯著手實行前或實行
    中或結果發生前，提供犯罪構成要件行為以外之助力，倘於
    通常情況下，確足致犯罪結果易於發生，祇因正犯本身因素
    之障礙而未遂者，刑法仍予非難，該幫助之人依正犯從屬性
    原則，應成立正犯犯罪未遂之幫助犯。又按刑法上幫助犯之
    成立，須行為人基於幫助正犯犯罪之意思，予正犯以精神上
    或物質上之助力而參與犯罪構成要件以外之行為，以助成正
    犯犯罪之實施為要件。如果，雖在外形上，可認為幫助，但
    對正犯之犯罪，無違法之認識，而欠缺幫助犯罪之故意，係
    基於其他原因，即難論以幫助犯（最高法院八十八年度台上
    字第五八四八號判決足參）。本件被告辛○○於被告甲○○
    施暴時，竟從旁出言及作勢阻擋他人介入，提供犯罪構成要
    件行為以外之助力，足致被告甲○○易於達成殺害被害人之
    行為，且依現場情狀觀之，被告辛○○對於被告甲○○施暴
    於庚○○已然不支倒地、流血不止，非無所認識，自應成立
    殺人犯罪未遂之幫助犯。是核被告辛○○所為，係犯刑法第
    三十條第一項前段、第二百七十一條第二項、第一項之幫助
    殺人未遂罪。又按多次之數行為，倘各該當於同一犯罪構成
    要件，但因係於同一時、地或甚為密切接近之時、地作為，
    且侵害同一法益，依社會健全通念，咸認其各舉動之獨立性
    極為薄弱，適宜視為一個行為較為合理，使各舉動構成一單
    一之犯罪行為，給予一個法律評價，為學理上所稱之接續犯
    ，例如：以數個殺人動作，在客觀難以切割之時、地，追殺
    同一被害人等是。本案被告甲○○於密接時間內，先徒手毆
    打庚○○頭頸部，雖經他人暫時拉開，旋持瑞士刀再刺殺羅
    女頸部及背部之方式，欲殺害庚○○之行為，因侵害法益仍
    屬單一，且係基於接續之犯意為之，故為接續犯，仍論以單
    一之殺人行為。又被告甲○○著手於殺人行為之實行而不遂
    ，為未遂犯，應依刑法第二十五條第二項規定，減輕其刑，
    被告辛○○係幫助犯，應依刑法第三十條第二項規定，依正
    犯之刑減輕其刑。另扣案之鐵製瑞士刀一把係被告甲○○所
    有，供本件殺人犯行所用之物，業據其供明在卷，應依刑法
    第三十八條第一項第二款規定沒收。
三、原審經審理結果，認被告二人罪證明確，適用刑法第二百七
    十一條第二項、第一項、第二十五條、第三十條第一項前段
    、第二項等規定，並審酌被告甲○○僅因證人庚○○欲提出
    分手，且未如其願至一○五號桌前，即心生不滿，並藉酒壯
    膽，遂以徒手及執前述之鐵製瑞士刀，攻擊證人庚○○之頭
    頸部及背部；且被告甲○○於案發當時並未受有嚴重之言語
    或肢體刺激，卻不思採取柔性溝通或其它正當方法解決，逕
    自以上揭方式予以攻擊證人庚○○，其手段難謂平和；復觀
    諸證人庚○○遭受被告甲○○毆打及刺殺後，已倒地不起，
    可見被告甲○○下手之重，手段之殘，又被告辛○○此時理
    應規勸其友人即被告甲○○適時住手，以避免事態擴大，卻
    仍從旁阻擋他人介入、幫助被告甲○○以遂其殺人犯行，其
    動機及手段亦值非難；另被告甲○○見證人庚○○不支倒地
    後，竟仍欲將證人庚○○拖至一○五號前繼續毆打及刺殺，
    而被告辛○○亦繼續出言阻擋，使證人庚○○無法立即送醫
    ，且出手幫助被告甲○○將已傷重且呈臥姿之證人庚○○拖
    至一○五號桌前，幸因被告甲○○聽聞有人報警而住手，證
    人庚○○亦因送醫急救後始未造成死亡之嚴重後果，均應非
    難；惟念及被告甲○○事後與證人庚○○達成和解，良心未
    至泯滅，另被告辛○○畢竟除作勢阻擋及幫助拉拖證人庚○○外，並未為其他助益之激烈手段，其惡性尚未十分重大等
    一切情狀，分別量處被告甲○○殺人未遂部分有期徒刑五年
    二月、被告辛○○幫助殺人未遂罪有期徒刑二年七月。並敘
    明公訴人固於起訴時具體求刑被告甲○○八年，被告辛○○
    四年，惟被告甲○○僅因細故即為本件犯行，另被告辛○○
    僅幫助遂行殺人之犯行，固均不宜寬縱；但考量被告二人犯
    罪之情節與其他一切之具體情狀後，認對被告二人處以如原
    判決主文所示之刑罰，已足收懲儆之效，是公訴檢察官前揭
    具體求刑之刑度範圍稍嫌過重。另敘明扣案之鐵製瑞士刀一
    把係被告甲○○所有，供本件殺人犯行所用之物，業據其供
    明在卷，應依刑法第三十八條第一項第二款規定沒收。核其
    認事用法俱無不當，量刑亦稱妥適。被告甲○○上訴仍執前
    詞否認犯罪，所辯意旨略以（1）本件案發時之現場，眾人
    多多，眾目睽睽之公共場所，為開放空間之金都卡拉OK，尚
    有其他客人及服務人員在場，若欲殺害庚○○，不會選擇該
    處。（2）被告甲○○若有意對被害人進行殺害行為，實無
    理由在那麼長的時間裡，兩個大男人一人持刀殺害，一人幫
    助殺人犯行，而對方係一名弱女子，卻僅殺害被害人右頸部
    及背部各劃一傷口，有違經驗法則。（3）被告甲○○本無
    殺人犯意，只不過一時氣不過，隨手拿懸掛鑰匙圈的小刀傷
    被害人右頸部及背部各劃一傷口，與殺人「故意」尚屬有間
    。（4）扣案之刀械，並不是瑞士刀，而是一般人放在身上
    之工具刀，分別有削水果、起子、開瓶、摩指甲等功能，由
    此益徵被告甲○○當時並無殺人之犯意。（5）被告甲○○
    在犯案之後，深感悔意，除直接向被害人當面道歉外，已交
    付三十萬元和解金，被害人亦於九十七年四月一日發簡訊給
    被告甲○○表達：「既然已和解了！你也要放下所有的事…
    好好計劃你的人生…感情的事不是生命中的全部，還有很多
    事情等著你去做…你不必為了我擔心了！我選擇的是我自己
    會承擔的。這是我最後一次傳的訊息了！沒別的意思風風雨
    雨已結束了！只求你讓我平靜的過日子…也祝福你。」等語
    ，足見被告甲○○與被害人交往四年感情深厚，彼此仍深愛
    著對方，只因個性有異而分手，本案被告甲○○係酒後一時
    衝動，不小心劃傷被害人，完全沒有要殺害的意思云云。被
    告辛○○上訴仍執前詞否認犯行，指摘原判決不當，略以：
    （1）其當日係皆同女友莊素霞前往跳舞，與被害人素無怨
    隙，無幫助被告甲○○傷害或殺害被害人庚○○之動機。（
    2 ）伊若有意幫助被告甲○○行兇，豈僅阻擋幾秒之時間，
    且證人丁○○就此證述明確。（3）原審未予採酌證人丁○○及莊素霞對伊有利之證詞，但於判決書之記載僅誰推測之
    詞。（4）證人鄧雅之為被害人庚○○之姊妹淘，所證誇大
    不實，且與證人丁○○所證諸多不符，原審竟未詳查云云。
    惟被告甲○○、辛○○犯行明確，本案事證已明，已如前述
    ，被告二人所辯顯係卸責之詞，委無足採，被告二人上訴顯
    無理由，均應予駁回。檢察官上訴指摘原審量刑過輕，然原
    審既已依刑法第五十七條之規定審酌被告甲○○、辛○○犯
    行一切情狀，而量處罪刑，尚無過輕之情事，檢察官之上訴
    ，亦無理由，應予駁回。
據上論斷，應依刑事訴訟法第三百六十八條，判決如主文。
本案經檢察官丙○○到庭執行職務。
中    華    民    國    97    年    12    月    23    日
            刑事第七庭    審判長法  官  林  榮  龍
                                法  官  江  錫  麟
                                法  官  張  惠  立
上列正本證明與原本無異。
如不服本判決應於收受送達後十日內向本院提出上訴書狀，其未
敘述上訴理由者，並得於提起上訴後十日內向本院補提理由書 (
均須按他造當事人之人數附繕本)「切勿逕送上級法院」。
                                書記官  陳  慈  傳
中    華    民    國    97    年    12    月    25    日
附錄：本案論罪科刑法條全文
中華民國刑法第271條
（普通殺人罪）
殺人者，處死刑、無期徒刑或 10 年以上有期徒刑。
前項之未遂犯罰之。
預備犯第 1 項之罪者，處 2 年以下有期徒刑。


司法院資訊處製作；財團法人民間司法改革基金會備份。
